臺灣宜蘭地方法院民事判決　　　　　　　96年度重訴字第22號
原　　　告　戊○○
　　　　　　丙○○
　　　　　　己○○
　　　　　　丁○○
前列二人之
法定代理人　甲○○
被　　　告　乙○○
當事人間侵權行為損害賠償事件，因原告提起附帶民事訴訟，請
求侵權行為損害賠償事件，經本院刑事庭裁定移送後，本院業於
民國96年5月29日言詞辯論終結，判決如下：
    主      文
被告應給付原告戊○○新台幣捌拾參萬參仟零玖拾肆元、應給付
原告丙○○新台幣陸拾捌萬陸仟捌佰捌拾柒元、應給付原告丁○○新台幣壹佰零肆萬肆仟參佰壹拾玖元、應給付原告己○○新台
幣壹佰壹拾萬柒仟零肆拾陸元，及均自民國九十六年四月十日至
清償日止按年息百分之五計算之利息。
原告其餘之訴駁回。
訴訟費用由被告負擔三分之一；餘由原告戊○○、原告嚴寶珠、
原告丁○○、原告己○○各負擔六分之一。
本判決第一項於原告戊○○、丙○○、丁○○、己○○分別以新
台幣貳拾柒萬捌仟元、新台幣貳拾貳萬玖仟元、新台幣參拾肆萬
玖仟元、新台幣參拾柒萬元供擔保後，得假執行。
原告其餘假執行之聲請均駁回。
    事實及理由
一、原告起訴主張之意旨：
  (一)被告於民國95年7月23日上午11時23分許，駕駛車號LU-8545
    號自小客車，沿宜蘭縣礁溪鄉○○路 ○段由北往南行駛，於
    行經宜蘭縣礁溪鄉○○路○ 段97號前右轉彎時，應注意而未
    注意，竟未讓直行車先行，致撞擊訴外人嚴紹融所騎乘同向
    車號CUM-566 號重型機車，造成嚴紹融傷重不治死亡，被告
    行為業經檢察官提起公訴後，並經鈞院以96年交易字第 9號
    判決被告過失致人於死，處有期徒刑7 月。是其已構成侵權
    行為之事實已甚明確。
  (二)原告等人分別為被害人嚴紹融之父母及子女，依據民法第19
    1條之2、第184條第1、2 項等規定，自得向被告請求損害賠
    償。再依民法第192條第2項、第194 條等規定，原告戊○○
    為被害人嚴紹融之父親，共計請求扶養費新台幣（下同）28
    1,790元、精神慰撫金150萬元、醫療暨殯葬費用229,632 元
    。原告丙○○為被害人之母，爰請求扶養費1,410,949 元、
    精神慰撫金150萬元。原告己○○為被害人之子，現年2歲，
    乃請求扶養費1,201,561元及精神慰撫金200萬元，原告丁○○目前5歲，為被害人之女，計請求扶養費1,048,342元及精
    神慰撫金200萬元。
  (三)為此爰依侵權行為損害賠償之法律關係，聲明請求：被告應
    給付原告戊○○2,011,422元、給付原告丙○○1,910,949元
    、給付原告丁○○3,048,342元、給付原告己○○3,201,561
    元，及均自起訴狀繕本送達被告之翌日起至清償日止按年息
    百分之5 計算之利息。原告並均願供擔保，請准宣告假執行
    。
二、被告答辯之意旨：對於原告所主張之侵權行為事實並不爭執
    ，然原告請求之金額過高，被告現無工作，亦無能力負擔該
    賠償金額等語。爰答辯聲明請求：駁回原告之訴及假執行之
    聲請。
三、兩造不爭執之事實：
  (一)原告戊○○、丙○○為訴外人嚴紹融之父、母；原告己○○
    、丁○○則為嚴紹融之子、女，此有戶籍謄本存卷可稽（卷
    宗第31-34頁）。
  (二)被告於95年7月23日上午11時23分許，駕駛車號LU-8545號自
    用小客車，沿宜蘭縣礁溪鄉○○路○段由北往南行駛，途經
    該路段97號前行車管制號誌交岔路口右轉彎時，原應注意汽
    車行經交岔路口右轉彎，應讓右側慢車道直行之各型車輛先
    行，且依當時情形，並無不能注意之情事，竟疏未注意右側
    直行來車動態並讓其先行，即貿然右轉彎行駛，致與右側直
    行由嚴紹融所駕駛之CUM-566 號普通重型機車發生撞擊，致
    被害人嚴紹融因而人車倒地受到傷害，經送宜蘭市行政院衛
    生署立宜蘭醫院急救後，仍於同年月27日因傷重不治死亡。
    被告前揭行為經檢察官起訴後，經本院刑事庭以96年交易字
    第9號過失致死刑事案件，判決被告過失致人於死，處7個月
    有期徒刑之事實，已為被告所不否認，並有刑事判決書乙份
    足參（見卷宗第 5頁），及該刑事影印卷宗附卷可憑，自堪
    認為實在。
四、本件之爭點及法院之判斷：
    按因故意或過失不法侵害他人之權利者，負損害賠償責任，
    民法第184條第1項定有明文，本件被告因過失致訴外人李焰
    富死亡乙情，既已認定，而原告等人又分別為被害人嚴紹融
    之父母及子女，則渠等本於侵權行為之法律關係請求被告負
    賠償之責，核屬正當。然被告對於原告請求之金額尚所爭執
    ，是經兩造整理後，確認本件應審酌之爭點為：原告所請求
    之各項損害賠償額是否過高？（詳卷第64頁）。茲就此項爭
    點分別論述如下：
  (一)殯喪費、醫藥費部分：按不法侵害他人致死者，對於支出醫
    療及增加生活上需要之費用或殯葬費之人，亦應負損害賠償
    責任，民法第192條第1項已有明文。經查，被告因不法侵害
    致訴外人嚴紹融死亡，其父即原告戊○○因而支出醫藥費9,
    106元及喪葬費190,5 26 元之事實，已經原告提出醫藥費用
    收據2張及喪葬費用收據7紙為證（見卷宗第49、50、51、52
    、54頁），復為被告所不爭執，原告戊○○依據上揭規定訴
    請被告賠償醫療費用及殯喪費共計199,632 元，自屬可採，
    惟逾此部分所為之請求，因未據原告提出相關事證為佐，自
    無從准許。
  (二)扶養費部分：
  1.按直系血親相互間互負扶養義務；負扶養義務者有數人，而
    其親等同一時，應各依其經濟能力，分擔義務，民法第1114
    條第1款、第1115條第3項1分別明定。
  2.是查，本件被害人嚴紹融為59年12月2 日出生，於本件事故
    發生時為35歲，自有扶養父母之能力；又原告戊○○28年11
    月16日生、原告丙○○31年12月18日生，分別為嚴紹融之父
    、母，此有戶籍謄本一份可稽（卷第33頁），於事故發生時
    均已屆60歲強制退休年齡而無工作能力，自有請求撫養之權
    利；然除嚴紹融外，原告二人尚有3 名成年子女可扶養原告
    ，故兩人受被害人嚴紹融扶養之權利，自應以4分之1計算，
    方屬合理。從而依內政部最新統計之「93年臺灣地區簡易生
    命表（男性）（女性）」，於嚴紹融死亡時，原告戊○○、
    丙○○之平均餘命分別為14.76年、20.08年；再以財政部審
    酌社會經濟情況及人民一般生活水準所公布之綜合所得稅扶
    養親屬寬減額每人每年74,000元為基礎，被害人嚴紹融對原
    告戊○○、丙○○兩人所負扶養義務，依年別5%複式霍夫曼
    計算法（第一年不扣除中間利息），於原告戊○○方面共計
    為208,462元【計算式為：[74000* 10.00000000（此為應受
    扶養14年之霍夫曼係數）+74000*0. 76*（11.00000000-00.
    00000000）]除以4（受扶養人數）= 208462（小數點以下四
    捨五入）】；原告丙○○得請求之扶養費則為261,887 元【
    計算式為：[74000*14.00000 000 （此為應受扶養20年之霍
    夫曼係數 ）+74000*0.08*（14.00000 000- 00.00000000）
    ] 除以4（受扶養人數）=261887（小數點以下四捨五入），
    逾此數額，即屬無據。
  3.再查，原告丁○○（ 90年6月5日出生）、己○○（93年6月
    18日生）為嚴紹融與訴外人甲○○所生之子女，有戶籍謄本
    在卷可查（見卷第 31-32頁），依前述說明，原告丁○○、
    己○○請求扶養費，堪為正當。又車禍當時原告丁○○、己○○兩人距20歲成年尚須受扶養之年數分別為14.87年、17.
    91年，被害人嚴紹融則負有2分之1扶養義務，再依財政部公
    布之扶養親屬免稅額每人每年74,000元，按年別5%複式霍夫
    曼計算法（第一年不扣除中間利息）計算後，原告丁○○得
    請求之扶養費用為419,319元【計算式為：[740 00*10.0000
    0000（此為應受扶養 14年之霍夫曼係數）+7400 0*0.87*（
    11.00000000-00.00000000）]除以2（受扶養人數）=419319
    （小數點以下四捨五入）】；原告己○○則可請求扶養費則
    為482,046元【計算式為： [74000*12.00000000（此為應受
    扶養17年之霍夫曼係數）+ 74000*0.91*（13.00000000-00.
    000 0000 0）]除以 2（受扶養人數）=482046（小數點以下
    四捨五入）】。從而原告丁○○、己○○所得請求之扶養費
    於上揭金額範圍內為有理由，超過此數額則非正當。
  (三)非財產上之損害部分：原告戊○○、丙○○、己○○、丁○○等人分別為係被害人嚴紹融之父、母、子、女，嚴紹融正
    值壯年即因本次車禍事故死亡，原告戊○○、丙○○二人白
    髮人送黑髮人，喪子之痛非可言宣，另原告己○○、丁○○
    甚屬年幼即喪失父愛，家庭無法完整，精神自亦受有極大痛
    苦，是原告等人就此非財產上之損害，自得請求被告賠償。
    查原告戊○○28年11月16日生、原告丙○○31年12月18日生
    ，兩人於94年度均有薪資所得收入，惟於車禍當時已無工作
    ，均由渠等子女扶養，僅原告戊○○名下尚有兩筆共有土地
    ；原告己○○93年 6月18日生、丁○○90年6月5日生，兩人
    為被害人嚴紹融與訴外人甲○○所生子女，分別於90年、93
    年間經嚴紹融認領而由其監護，然於嚴紹融車禍死亡後，現
    由甲○○擔任兩名子女權利及義務之行使與負擔，惟嚴紹融
    死亡後並無遺留財產予兩子女，丁○○現就讀幼稚園、己○○則尚未就學，渠等母親甲○○為照顧兩名子女無法工作，
    業已申請清寒補助；至於被告71年9 月14日出生，未婚，名
    下無不動產資料，於車禍前係從事餐飲服務，每月薪資約 2
    萬元，94年度所得總額為 211,611元，系爭車禍事故發生後
    迄今即未再工作，無須扶養任何人等情，已據兩造各自陳明
    ，並經原告提出戶籍謄本、清寒證明書、全國財產稅籍歸戶
    財產查詢清單等件為證，復有本院所查詢之稅務電子閘門財
    產所得調件明細表可稽（詳見卷宗第20-34、55-61頁）。本
    院依上情參酌兩造身分、地位、經濟狀況，及原告等人喪失
    其子、其父所承受之傷痛、被告侵權行為之態樣，及其於事
    故後均以無能力、無工作為由致未能與原告達成賠償協議等
    一切情狀，認原告各請求慰撫金150萬元或200萬元，疏嫌過
    高，就原告戊○○、丙○○等二人應予核減為各80萬元，原
    告丁○○、己○○等二人則減為各 100萬元為適當，逾此部
    分之請求，即無理由，應予駁回。
  (四)基上，本件因被告過失致訴外人嚴紹融死亡之行為，原告戊○○所受之損害金額總計為 1,208,094元（即醫療費暨喪葬
    費199,632元＋扶養費208,462元＋慰撫金800,000元＝1,208
    ,094 元），原告丙○○所受之損害數額為1,061,887元（即
    扶養費261,887元＋慰撫金 800,000元＝1,061,887元），原
    告丁○○遭受損害金額為1,419,319元（即扶養費419,319元
    ＋慰撫金1,000,000元＝1,419,319元），原告己○○所受損
    害數額1,482,046元（即扶養費482,046元＋慰撫金1,000,00
    0元＝1,482,046元）。
  (五)末按保險人依本法規定給付之保險金，視為加害人或被保險
    人損害賠償金額之一部分，加害人或被保險人受賠償時，得
    扣除之，強制汽車責任保險法第30條定有明文。查本件原告
    自認已經領取第三人汽車強制責任保險保險金 1,500,000元
    ，由原告4人均分後每人受領375,000元乙情，並提出郵政存
    簿儲金簿4份為證（詳卷第42 -47 頁），揆諸前揭規定，自
    得扣抵被告應給付各名原告之損害賠償金額。亦即本件原告
    戊○○、丙○○、丁○○、己○○各得向被告請求賠償之金
    額，於扣除前述保險金後，分別為833,094元、686,887元、
    1,044,319元、1,107,046元。
五、綜上所述，原告本於侵權行為之法則，原告戊○○請求被告
    賠償833,094元，原告丙○○請求被告給付686,887元，原告
    丁○○請求被告給付 1,044,319元，原告己○○則請求被告
    支付1,107, 046元，及均自起訴狀繕本送達被告之翌日即96
    年4月10日起（見卷第37頁）至清償日止按年息百分之5計算
    之利息，洵屬正當，惟逾此部分所為之請求即非有據，應予
    駁回。又原告陳明願供擔保，聲請宣告假執行，於其等勝訴
    部份，經核並無不合，爰各酌定相當之擔保金額准許之；至
    原告敗訴部份，其假執行之聲請已失所依附，不應准許。
六、裁判費用負擔之依據：民事訴訟法第79條。
中　　華　　民　　國　　96　　年　　6 　　月　　15　　日
                  臺灣宜蘭地方法院民事庭
                      法　官　邱景芬
正本與原本無異。
如不服本判決應於判決送達後20日內提出上訴狀（須附繕本）。
中　　華　　民　　國　　96　　年　　6　　 月　　20　　日
                      書記官　邱美龍
